臺灣士林地方法院行政訴訟判決　
111年度交字第339號
原      告  張幸宜  
被      告  臺北市交通事件裁決所

代  表  人  蘇福智  
訴訟代理人  楊承達  
上列當事人間交通裁決事件，原告不服被告民國111年8月17日北
市裁催字第22-A01HQK397號裁決，提起行政訴訟，前經臺灣臺北
地方法院以111年度交字第546號裁定移送前來，本院判決如下：
    主  文
原處分撤銷。
訴訟費用新臺幣參佰元由被告負擔。被告應給付原告新臺幣參佰
元。
    事實及理由
一、程序事項：
　　本件係因原告不服被告民國111年8月17日北市裁催字第22-A
    01HQK397號違反道路交通管理事件裁決書（下稱原處分），
    裁處罰鍰新臺幣2,000元，並記違規點數1點，經核屬行政訴
    訟法第237條之1第1項第1款規定之交通裁決事件，爰依同法
    第237條之7規定，不經言詞辯論，逕為判決。
二、爭訟概要：原告駕駛其所有TDU-5762號營業小客車（下稱系
    爭車輛）於111年6月21日18時49分許，在臺北市信義區忠孝
    東路四段處，因「汽車駕駛人轉彎時，除禁止行人穿越路段
    外，不暫停讓行人優先通行」之違規事實，經臺北市政府警
    察局信義分局（下稱舉發機關）所屬警備隊員警製單舉發，
    有掌電字第A01HQK397號舉發違反道路交通管理事件通知單
    （下稱系爭舉發通知單；見臺北地方法院111年度交字第546
    號卷，下稱北院卷，第53頁）可稽，嗣經被告以原告有前揭
    違規事實，而依道路交通管理處罰條例第48條第2項規定，
    以原處分對原告為裁罰，原告於111年8月30日提起本件行政
    訴訟。
三、原告主張：
　　伊因遇行人穿越道有行人通行時，暫停禮讓通行，且行人行
    進方向有三條枕木紋寬度以上等語。並聲明：原處分撤銷。
四、被告答辯：
　㈠卷查本案舉發機關函復表示，系爭車輛於111年6月21日18時4
    9分許，行駛至臺北市信義區忠孝東路4段與基隆路1段口，
    違規當時為行人綠燈，許多名行人已於斑馬線行走，系爭車
    輛沿忠孝東路4段右轉基隆路1段時未暫停禮讓行人，且系爭
    車輛未保持行人行進方向1個車道寬（約3公尺）以內禮讓行
    人完全通過路口，違規事實明確，舉發員警依法攔停舉發「
    轉彎時除禁止行人穿越路段外，不暫停讓行人優先通行」；
    本案為攔停舉發案件，舉發通知單已依違反道路交通管理事
    件統一裁罰基準及處理細則第11條第1項規定，由駕駛人收
    受之，並有舉發通知單影本及採證照片可佐。
　㈡按道路通管理處罰條例第48條2項之構成要件，課以用路人遵
    守義務為：汽車駕駛人駕駛汽車轉彎遇有行人穿越時，應暫
    停讓行人先行通過，其立法理由係為確立行人穿越道優先路
    權之觀念，並讓行人能夠信賴斑馬線而設，規範目的則係要
    求汽車駕駛人將汽車停在行人穿越道前等候，禮讓行人優先
    通過，使行人行走於行人穿越道穿越馬路時，不必顧慮會有
    汽車通行，對行人之人身造成危險，而非僅在於保障行人之
    通行權利。是以倘駕駛人於路口轉彎時，即應減速接近，並
    遇行人通過時，應先暫停而非搶先行駛。
　㈢復查本案係舉發員警當場親眼目睹原告轉彎時於行人穿越道
    有行人通行時，不暫停讓行人先行之違規行為，按道路交通
    管理處罰條例規定所賦予之職權行使取締交通違規，及依執
    勤之認識與判斷而為立即之舉發，係達成維持交通秩序目的
    之必要，非必得違規採證照片或光碟之佐證。基此，取締員
    警就交通違規事實之親身經歷見聞，亦可視為交通違規事實
    之證據，無需另予科學儀器照相採證，執勤員警本其維護交
    通秩序，安全職責所為之舉發，自應受到合法、正確之推定
    ，況本件亦有違規採證影像可佐等語。並聲明：原告之訴駁
    回。 
五、本院之判斷：
　㈠按「汽車駕駛人轉彎時，除禁止行人穿越路段外，不暫停讓
    行人優先通行者，處新臺幣1,200元以上3,600元以下罰鍰。
    」道路交通管理處罰條例第48條第2 項定有明文。又按「汽
    車行近行人穿越道，遇有行人穿越、攜帶白手杖或導盲犬之
    視覺功能障礙者時，無論有無交通指揮人員指揮或號誌指示
    ，均應暫停讓行人、視覺功能障礙者先行通過。」，道路交
    通安全規則第103條第2項亦有明文。另按「枕木紋行人穿越
    道線，設於交岔路口；其線型為枕木紋白色實線，線段長度
    以二公尺至八公尺為度，寬度為四十公分，間隔為四十至八
    十公分，儘可能於最短距離處銜接人行道，且同一組標線之
    間隔長度需一致，以利行人穿越。」，道路交通標誌標線號
    誌設置規則第185 條定有明文。另按內政部警政署強化行人
    路權執法計畫（下稱強化行人路權執法計畫）之具體作為：
    (三) 加強取締違反行人路權之違規行為（2）行人穿越道不
    讓行人先行之取締認定原則及應注意事項：A 、「路口無人
    指揮時，汽車前懸進入行人穿越道，距離行人位置一個車道
    寬（約3 公尺）以內，為取締認定基準。」。上開道路交通
    安全規則係依據道路交通管理處罰條例第92條第1 項授權而
    訂定，乃係為執行母法所為之細節性、技術性規定，且未逾
    越母法授權意旨與範圍，又強化行人路權執法計畫則係道路
    交通安全主管機關內政部警政署就道路交通安全規則第103
    條第2 項規定之如何判斷汽、機車是否有暫停讓行人先行之
    細節性、技術性規定，且未逾越母法授權意旨與範圍，自均
    得為被告採為執法之依據
　㈡按行政罰法第7 條第1 項規定：「違反行政法上義務之行為
    非出於故意或過失者，不予處罰。」次按道路交通管理處罰
    條例之行政罰裁罰要件事實之客觀舉證責任，基於依法行政
    下之行政合法及合要件性要求，歸於裁罰（行政）機關。如
    原告行為是否符合行政法上裁罰之構成要件，經法院依職權
    調查結果，事實仍陷於真偽不明者，其不利益即應歸於被告
    。且所謂「事實真偽不明」與否，與事實判斷所要求證明度
    高低息息相關。行政訴訟法第189 條第1 項所規定之「判斷
    事實之真偽」，雖未明白規定證明度，鑑於行政訴訟對人民
    權利保障及行政合法性的控制，原則上當裁判認定之「事實
    」的真實性愈高時，愈能達成，因而行政訴訟所要求的證明
    度應是高度的蓋然性，也就是「沒有合理可疑」蓋然性程度
    的確信。否則倘經法院依職權調查證據，仍存有合理可疑，
    認待證事實真偽不明者，即應由被告負擔敗訴之風險。是被
    告應就裁罰之要件事實，即原告主觀出於故意或過失，而「
    駕駛汽車行經行人穿越道有行人穿越時，不暫停讓行人先行
    通過」之違規事實，負客觀舉證責任，倘經本院依職權調查
    證據對此待證事實真偽不明仍存有合理可疑者，參酌前揭說
    明，即應由被告負擔敗訴之風險。
　㈢本件原告於前揭時、地駕駛系爭車輛於轉彎時未讓行人先行
    ，經舉發機關為舉發，及被告以原處分為裁罰等情，有系爭
    舉發通知單、舉發機關111年7月4日北市警信分交自第11130
    31068號函、舉發員警交辦單可稽（見北院卷第53、63至65
    頁）。兩造各以前揭情詞為主張及答辯。是本件之爭點則為
    ：原告是否有「汽車駕駛人轉彎時，除禁止行人穿越路段外
    ，不暫停讓行人先行通過」之違規事實？
　㈣本院當庭勘驗員警以手機錄影及原告提供之行車紀錄器影片
    ，其結果如附件所示。依上開二影片之勘驗結果相互對比，
    可知原告駕駛系爭車輛於111年6月21日18時49分，由臺北市
    忠孝東路四段右轉基隆路，彼時為行人專用號誌綠燈，且有
    行人於行人穿越道上行走，系爭車輛前輪進入行人穿越道時
    ，當其右前輪約於路口第3個枕木紋處時，前進中之行人則
    約位於第8至9個枕木紋處，嗣因行人持續行走、系爭車輛持
    續轉彎，致系爭車輛與行人間之距離縮短，於系爭車輛之左
    前端約位於第3或4個枕木紋時，於行人穿越道之行人之位置
    約位於第7個枕木紋處，是系爭車輛與行人間之距離約為3或
    4個枕木紋。而該處之枕木紋繪設寬度為40公分，間距寬度
    為80公分，亦有臺北市交通管制工程處111年11月23日北市
    交工程字第1113061271號函可參(見本院卷第40頁)，據以計
    算後，三組枕木紋約為280分，四組則為400公分，是以，爰
    系爭車輛穿越行人穿越道時是否距離行人未滿3公尺距離，
    尚有疑義；再者，依採證畫面，亦可見斯時行人係行走於枕
    木紋之右側，而當系爭車輛為右轉行為，其右前方之車頭先
    進入行人穿越道處，而斯時其右側車輪似已達第3格枕木紋
    之位置，而行人穿越道上之行人係位於第8至9個枕木紋之位
    置，以駕駛人之角度判斷，其距離行人穿越道上之行人似仍
    有相當之安全距離，以此判斷，是否有達前揭強化行人路權
    執法計畫之規定，而就此部分之採證應為有利行為人之認定
    ；再者，於前揭路段之通行行人眾多，雖汽車有禮讓行人通
    行之義務，惟於行人眾多之路段，仍須綜合行人多寡、前進
    之腳步及現場交通狀況而綜合判斷，而前揭強化行人路權執
    法計畫之規定所謂之一個車道寬(約3公尺)以內，為取締認
    定基準，亦僅為大約之標準，仍須依現場情狀綜合判斷駕駛
    人是否有不禮讓行人之故意，而據以認定主觀可歸責性，而
    本院依前揭錄影採證畫面，亦同時可見系爭車輛與通行之行
    人間隔約3至4個枕木外，亦有使用方向燈並為減速通過之情
    狀，而該2名行人因行走於枕木紋之外側，亦未受左前方車
    頭已先進入行人穿行道之系爭車輛之右轉之影響，未有何止
    步或避讓之動作而為正常之通行，顯見未受正右轉之系爭車
    輛之影響，是以原告駕駛系爭車輛是否有「不暫停禮讓行人
    行人優先通行」之主觀可歸責性，亦有可疑。是原告是否有
    前開「汽車駕駛人轉彎時，除禁止行人穿越路段外，不暫停
    讓行人優先通行」之行為及主觀上之可歸責性，為真偽不明
    存有合理可疑，參酌前揭說明，即應由被告負擔敗訴之風險
    。
　㈤綜上，本院依職權調查證據後，就原告是否有原處分所指之
    「汽車駕駛人轉彎時，除禁止行人穿越路段外，不暫停讓行
    人先行通過」之違規事實與行為及主觀可歸責性，仍有上開
    合理懷疑，依前揭說明，基於舉證責任之分配原則，自應將
    其利益歸於原告。而認被告就原告上開違規，尚屬不能證明
    ，而為有利於原告之認定。
六、綜上所述，被告所舉證據尚無從證明原告有「汽車駕駛人轉
    彎時，除禁止行人穿越路段外，不暫停讓行人先行通過」之
    違規事實與行為，其所為之原處分即有違誤，原告訴請撤銷
    ，為有理由，應予准許。
七、本件判決基礎已臻明確，兩造其餘攻防方法及訴訟資料經本
    院斟酌後，核與判決結果不生影響，爰不一一詳予論述，併
    此敘明。
八、本件訴訟費用300 元，應由敗訴之被告負擔。爰確定訴訟費
    用額如主文第2項後段所示。
中　　華　　民　　國　　111 　年　　12　　月　　7 　　日
　　　　　　　　　行政訴訟庭　法　官　徐文瑞
上為正本係照原本作成。
如不服本判決，應於判決送達後20日內，向本院提出上訴狀並表
明上訴理由（原判決所違背之法令及其具體內容或依訴訟資料可
認為原判決有違背法令之具體事實），其未載明上訴理由者，應
於提出上訴後 20 日內向本院補提理由書（上訴狀及上訴理由書
均須按他造人數附繕本，如未按期補提上訴理由書，則逕予駁回
上訴），並應繳納上訴裁判費新臺幣 750 元。
中　　華　　民　　國　　111 　年　　12　　月　  7 　　日
　　　　　　　　　　　　　　　書記官　朱亮彰
附件：
一、檔案名稱：「手機全程錄影舉證」，影片上顯示「21/06/20
    22 18：48：13」，於時間18：48：13～18：48：22，該地點
    應為基隆路與忠孝東路路口（畫面遠方為正氣橋），路口處
    設置有行車燈光管制號誌、行人專用號誌、行人穿越道線，
    基隆路北往南向為四線車道，各車道間以車道線區隔，員警
    站立於路口南側基隆路北往南向外側第一車道往路口處拍攝
    ，行人專用號誌呈「行人行走綠燈」，當時為下班時段，為
    數眾多之行人於行人穿越道上行走，期間有數部汽機車自忠
    孝東路穿越行人穿越道右轉進入基隆路。於時間18：48：23
    至18：48：24，系爭車輛自忠孝東路開始右轉，其右前輪約
    已至第3個枕木紋處，惟其前方三個枕木紋之距離尚未見行
    人行走，於時間18：48：24，系爭車輛右側方向燈開啟，系
    爭車輛後輪約位於畫面左側算起第2個枕木紋處，前輪約位
    於左側第4個枕木紋處（遭機車遮擋），系爭車輛亦明顯可
    見有減速之動作，而同時有2名行人由畫面右側向左側行走
    ，行人位置約位於右側第7個枕木紋處（部分枕木紋遭汽車
    遮擋）。於時間18：48：25，行人於畫面右側枕木紋處持續
    往前行走，系爭車輛亦持續穿越行人穿越線，系爭車輛與行
    人距離持續縮減，而上開2名行人並未有何避讓系爭車輛之
    動作。於時間18：48：26～18：48：29，系爭車輛完全進入
    基隆路方向外側第二車道，車牌號碼000-0000清晰可見。於
    時間18：48：30，畫面向下移動，影片結束。且前開影片拍
    攝影像連續一致，場景、光彩、色澤均屬常態自然呈現，而
    無任何不協調一致之處。
二、原告提供之行車紀錄器影片：檔案名稱：「IMG-7703」。影
    片為翻拍之影片，畫面上方僅顯示日期，而未顯示時間。以
    下以撥放時間進行紀錄。00：00：01至00：00：14，系爭車
    輛行駛於忠孝東路西往東行向最外側之右轉車道，並依循車
    流排隊欲右轉基隆路，前方之車輛均有亮起煞車燈煞停等待
    右轉之動作。於時間00：00：15，系爭車輛行駛至路口處正
    要轉彎時，可見前方由忠孝東路東往西行走於行人穿越道之
    行人距離系爭車尚有相當長之距離(約8至9組之枕木紋)。於
    時間00：00：16至00：00：20，系爭車輛駛入行人穿越道並
    開始右轉，斯時與行人穿越道上之行人約保持3至4組左右枕
    木紋之距離，而於行人穿越道上行走之行人亦未因而停止或
    避讓，仍持續向前行進，惟有一名行人於行人穿越道外之道
    路上行走，見系爭車輛轉彎始向右側走向行人穿越道，而系
    爭車輛於時間00：00：20完成右轉動作駛入基隆路。於時間
    00：00：22至00：00：25，可見前方道路旁員警舉起指揮棒
    示意停車，影片結束。前開影片拍攝影像連續一致，場景、
    光彩、色澤均屬常態自然呈現，而無任何不協調一致之處。